【裁判字號】    99,交易,3
【裁判日期】    990531
【裁判案由】    過失致死
【裁判全文】
臺灣基隆地方法院刑事判決               99年度交易字第3號
公  訴  人  臺灣基隆地方法院檢察署檢察官
被      告  丁○○
選任辯護人  陳緯慶律師
上列被告因過失致死案件，經檢察官提起公訴（98年度偵字第31
92號），被告就被訴事實為有罪之陳述，本院裁定改依簡式審判
程序審理後判決如下：
    主  文
丁○○因過失致人於死，處有期徒刑肆月，如易科罰金，以新臺
幣壹仟元折算壹日。緩刑貳年。
    事  實
一、丁○○於民國98年6 月18日上午6 時16分許，駕駛3619-FV
    號自用小客車，搭載其配偶游清海，由臺北縣萬里鄉大鵬村
    萬里加投151 之1 號居所出發，沿省道台2 線公路，由金山
    往萬里方向行駛，在行經臺北縣萬里鄉○○路與西濱路之設
    有左轉及直行專用車道路口時，本應注意遵守交通標誌、標
    線、號誌之指示駕駛車輛，且依當時天候晴，日間有自然光
    線，路面無缺陷及障礙物，視距良好，客觀上並無使其不能
    注意之情事，竟疏於注意依上開路口路面劃設之左轉及直行
    車道標誌行駛，違規在內側左轉專用車道直行。適同向後方
    有張琦玲騎乘397-EFJ 號普通重型機車，於行經上開路口時
    ，見丁○○駕駛上開自用小客車，在前方內側左轉專用車道
    行駛，誤認丁○○意欲左轉，而疏未注意丁○○之車輛動向
    ，且同亦疏未注意依上開路口路面劃設之左轉及直行車道標
    誌行駛，即貿然自外側直行車專用車道左轉向西濱路方向行
    駛，詎丁○○所駕駛之上開自用小客車並未如張琦玲之預期
    左轉而係直行，張琦玲所騎乘之機車左側，因而與丁○○所
    駕駛之自用小客車右後側車門、葉子板發生擦撞，張琦玲因
    而人車倒地，受有頭部外傷之傷害，嗣經送往長庚醫院基隆
    分院急救後，因顱內出血，於98年6月19日凌晨1時30分不治
    死亡。丁○○於肇事後停留在車禍現場，且於有偵查權限之
    機關或公務員知悉其犯行前，在員警據報前往現場處理時，
    當場承認為肇事人，並接受裁判。
二、案經乙○○、甲○○告訴暨臺北縣政府警察局金山分局報告
    臺灣基隆地方法院檢察署檢察官偵查後起訴。
    理  由
壹、程序事項：
    查本件被告丁○○所犯者非為死刑、無期徒刑、最輕本刑為
    3 年以上有期徒刑之罪或高等法院管轄第一審案件，其於準
    備程序進行中，先就被訴事實為有罪之陳述，經告知其簡式
    審判程序之旨，並聽取公訴人、被告之意見後，本院業已依
    刑事訴訟法第273 條之1 第1 項之規定，裁定改以簡式審判
    程序進行本案之審理。
貳、實體事項：
一、上開事實，業據被告丁○○於本院審理時坦承在卷，並有道
    路交通事故調查表(一)(二)、道路交通事故現場圖（見偵卷第17
    -21 頁）、車禍現場及肇事車輛照片計53張（見相卷第22-3
    2 頁、相卷第64-79 頁）附卷足稽。且被害人張琦玲因車禍
    死亡之事實，亦經臺灣基隆地方法院檢察署檢察官會同法醫
    相驗屬實，有相驗筆錄、臺灣基隆地方法院檢察署檢驗報告
    書、相驗屍體證明書各1 份及相驗照片等在卷為證（見相卷
    第37頁、第45頁、第47-52 頁、第54-63 頁）。按駕駛人駕
    駛汽車，應遵守道路交通標誌、標線、號誌之指示，並服從
    交通指揮人員之指揮；又汽車行駛時，駕駛人應注意車前狀
    況及兩車併行之間隔，並隨時採取必要之安全措施，道路交
    通安全規則第90條、第94條第3 項分別定有明文，本件被告
    及被害人均領有合格之駕駛執照，業據員警調查明確，有道
    路交通事故調查表(二)在卷可查，是自均應注意依上開道路交
    通安全規則駕駛自用小客車及騎乘機車，以避免重大車禍之
    發生，而依卷附道路交通事故調查報告表(一)顯示，本件車禍
    發生當時天候晴，日間有自然光線，路面無缺陷及障礙物，
    視距良好，客觀上並無使被告及被害人不能注意之情事，詎
    渠2 人竟均疏未注意依本件車禍發生路口路面劃設之左轉及
    直行車道標誌行駛，被告直行車卻行駛內側左轉專用車道，
    被害人左轉彎卻行駛外側直行車道，被害人因而誤認被告亦
    係左轉彎車，且疏未注意被告車輛動態，即貿然左轉，被告
    及被害人車輛因而發生擦撞，被告駕駛自用小客車有未遵行
    交通標誌之過失，被害人騎乘機車有未遵行交通標誌及車前
    狀況之過失甚明，台灣省台北縣區車輛行車事故鑑定委員會
    及臺灣省車輛行車事故覆議鑑定委員會均同此鑑定，有臺灣
    省台北縣區車輛行車事故鑑定委員會北縣鑑字第981156號鑑
    定意見書及臺灣省車輛行車事故覆議鑑定委員會98年11月17
    日覆議字第0986204268號函各1 份在卷可查（分見偵卷第41
    -42 頁、第56頁）。又被害人對於本件車禍之發生雖與有前
    述之過失，然此並無解於被告對本件車禍發生所應負之過失
    責任，並此敘明。再被害人於本件車禍送醫急救後，因顱內
    出血不治死亡，業如前述，則被告之過失行為與被害人死亡
    間，顯有相當因果關係。綜上證據，被告之犯行堪以認定，
    應依法論科。
二、核被告丁○○所為，係犯刑法第276 條第1 項之過失致人於
    死罪。又被告於肇事後停留在車禍現場，且於有偵查權限之
    機關或公務員知悉其犯行前，在員警據報前往現場處理時，
    當場承認為肇事人，並接受裁判，有臺北縣政府警察局金山
    分局道路交通事故肇事人自首情形紀錄表影本1 份在卷可按
    （見偵卷第24頁），合於自首之要件，爰依刑法第62條前段
    減輕其刑。爰審酌被告及被害人張琦玲之駕駛過失行為，同
    為本件車禍之肇事原因，被告於車禍後業坦承犯行，且與被
    害人之家屬達成調解，並依調解條件賠償被害人家屬，已據
    被害人張琦玲之夫即告訴人乙○○陳明在卷，且有本院調解
    筆錄1 份在卷可憑等一切情狀，量處如主文所示之刑，並諭
    知易科罰金之折算標準，以資懲儆。末查，被告前未曾因故
    意犯罪受有期徒刑以上刑之宣告，有臺灣高等法院被告前案
    紀錄表在卷可憑，審酌被告犯後已深表悔意，且戮力彌補被
    害人家屬之損失，被害人家屬乙○○於本院審理時表示願意
    給予被告緩刑自新機會，本院因認所宣告之刑以暫不執行為
    適當，爰依法併予宣告緩刑2 年，以勵自新。
據上論斷，應依刑事訴訟法第284 條之1 、第273 條之1 第1 項
、第299 條第1 項前段，刑法第276 條第1 項、第62條前段、第
41條第1 項前段、第74條第1 項第1 款，刑法施行法第1 條之1
，判決如主文。
本案經檢察官丙○○到庭執行職務。
中    華    民    國    99    年    5     月    31    日
                  交通法庭法  官  劉桂金
以上正本證明與原本無異。
如不服本判決應於收受送達後10日內向本院提出上訴書狀，並應
敘述具體理由；其未敘述上訴理由者，應於上訴期間屆滿後20日
內向本院補提理由書(均須按他造當事人之人數附繕本)「切勿逕
送上級法院」。
中    華    民    國    99    年    5     月    31    日
                          書記官  劉如純
附錄本案論罪法條：
中華民國刑法第276條第1項
（過失致死罪）
因過失致人於死者，處2 年以下有期徒刑、拘役或2 千元以下罰
金。

司法院資訊處製作；財團法人民間司法改革基金會備份。
